臺灣高等法院臺南分院刑事判決　 95年度重上更(三)字第474號
上　訴　人
即　被　告　丙○○
選任辯護人　蘇正信　律師
　　　　　　曾柏暠　律師
　　　　　　黃榮坤　律師
上　訴　人
即　被　告　甲○○
　　　　　　　　　　現於臺灣澎湖監獄另案執行中
指定辯護人　本院公設辯護人　乙○○
上列上訴人因毒品危害防制條例案件，不服臺灣臺南地方法院89
年度重訴字第19號中華民國90年1月5日第一審判決（起訴案號：
臺灣臺南地方法院檢察署89年度偵字第6964號），提起上訴，判
決後，經最高法院第三次發回更審，本院判決如下：
    主  文
原判決關於丙○○、甲○○部分撤銷。
丙○○共同販賣第二級毒品，未遂，累犯，處有期徒刑捌年。
甲○○共同販賣第二級毒品，未遂，處有期徒刑陸年。
扣案之安非他命貳拾柒大包（驗餘淨重貳陸玖肆肆點貳玖公克）
沒收銷燬之。
扣案之行動電話MOTOROLA3688X（序號：000000000000000，門號
0000000000號）、MOTOROLA LF2000（序號：000000000000，門
號0000000000號）、SAGEM DC715（序號：00000000000，門號
0000000000號）參支及安非他命之外包裝貳拾柒個，均沒收。
    事  實
一、丙○○曾因違反槍砲彈藥刀械管制條例案件，經台灣高雄地
    方法院判處有期徒刑1年4月確定，於民國（下同）87年11月
    25日執行完畢，猶不知警惕，於89年1、2月間得知綽號「阿
    龍」者之成年人有第二級毒品安非他命一批欲出售，乃與綽
    號「阿龍」者共同基於意圖營利之犯意聯絡，約定由丙○○
    負責尋找買主，若交易成功，則由綽號「阿龍」者給付每公
    斤新台幣（下同）1萬元之利潤予丙○○；適於89年4、5 月
    間，警方依台灣台南地方法院檢察署檢察官之指揮，由警方
    佯裝買主，向甲○○表示欲購買安非他命，甲○○於89年6
    月5日透過劉旺聲（已判刑確定）之聯絡，確知丙○○有安
    非他命來源，並答應事成給甲○○、劉旺聲利潤後，劉旺聲
    乃基於幫助丙○○、綽號「阿龍」者販賣安非他命之犯意，
    先於89年6月7日，由甲○○與佯裝買主之警方在台南市太白
    居飯店碰面，約定以總價八百萬元左右購買安非他命，再於
    同年月8日，丙○○、劉旺聲、甲○○在高雄市○○○路466
    號慈香庭西餐廳確定買主帶有八百萬元現金後，丙○○即依
    綽號「阿龍」者之指示，要求買主提供車號P4－4117號箱型
    車交由丙○○開至高雄市○○○路附近交予綽號「阿龍」者
    ，俟綽號「阿龍」者將安非他命放置車上，並停在高雄市民
    生醫院前，再聯絡丙○○與甲○○前往該處取車，並由甲○
    ○駕駛前開箱型車，丙○○尾隨在後，共同將安非他命運回
    高雄市○○○路大高雄加油站前停放，嗣經丙○○、甲○○
    帶同佯裝買主之警方至加油站拿取安非他命時，為警查獲，
    並扣得安非他命27大包（包括供本件犯罪所用之安非他命外
    包裝27個；安非他命淨重二六九五二點四０公克，驗餘淨重
    二六九四四點二九公克），及供丙○○、劉旺聲、甲○○聯
    絡本件毒品交易之行動電話MOTOROLA3688X（序號：0000000
    00000000，門號0000000000號）、MOTOROLA LF2000（序號
    ：000000000000，門號0000000000號）、SAGEMDC715（序號
    ：00000000000，門號：0000000000號）三支。
二、案經台南市警察局移送台灣台南地方法院檢察署檢察官偵查
    起訴。
    理  由
一、認定犯罪事實所憑之證據及理由
（一）關於綽號「阿龍」者之男子是否為朱清源一節，經查證人
      朱清源業於93年10月 2日死亡，有其個人資料查詢結果附
      卷可稽，此部分本院已無法傳喚朱清源到庭作證，至臺灣
      臺南地方法院檢察署檢察官就朱清源共犯本案犯行部分為
      不起訴處分，固亦有89年度偵字第 12365號不起訴處分書
      在卷可參（見本院前審更一卷 188頁），惟究竟綽號「阿
      龍」者是否即係朱清源，朱清源是否有共同參與本案犯行
      ，因朱清源（40年6月25日出生），業於93年10月2日死亡
      ，本院無法再予傳訊證實，先予明。
（二）扣案之結晶27包（包括供本件犯罪所用之外包裝27個；淨
      重二六九五二點四０公克，驗餘淨重二六九四四點二九公
      克），經送內政部警政署刑事警察局鑑定結果，均係甲基
      安非他命一節，亦有該局89年6月20日刑鑑字第75065號鑑
      驗通知書一紙在卷可稽。
（三）被告甲○○於89年6月5日透過劉旺聲之聯絡，確知被告丙
      ○○有安非他命來源後，於89年6月7日先由被告甲○○與
      佯裝買主之警方在台南市太白居飯店碰面，約定以總價八
      百萬元左右購買安非他命，再於同年月 8日，經被告丙○
      ○、劉旺聲、甲○○在高雄市○○○路 466號慈香庭西餐
      廳確定買主帶有八百萬元現金後，被告丙○○即依綽號「
      阿龍」者之指示，要求買主提供車號P4－4117號箱型車交
      由被告丙○○開至高雄市○○○路附近交予綽號「阿龍」
      ，俟綽號「阿龍」將安非他命放置車上，並停在高雄市民
      生醫院前，再聯絡被告丙○○與被告甲○○前往該處取車
      ，並由被告甲○○駕駛前開箱型車，被告丙○○尾隨在後
      ，將安非他命運至高雄市○○○路大高雄加油站前停放，
      嗣經被告丙○○、甲○○帶同佯裝買主之警方至加油站拿
      取安非他命時為警查獲之事實，業據被告丙○○、劉旺聲
      、甲○○於原審訊問時供承不諱，核與警員盧天道證述之
      情節相符。
（四）
    1.被告丙○○於原審審理時坦承：「（六月八日當天為何可
      以馬上找到阿龍﹖）…因為在幾個月前，我在他家泡茶，
      他跟我說他有安非他命可以賣」等語（見原審卷187頁）
      ，參以共犯劉旺聲於檢察官訊問時供稱：「四、五個月前
      ，丙○○就跟我連絡，說他有安非他命，看有無買主...
      」等語（見偵查卷17頁背面、18頁），足以認定「被告丙
      ○○於89年1、2月間，與綽號「阿龍」者共同基於販賣安
      發他命以營利之犯意聯絡，約定由丙○○負責尋找買主」
      之事實。
    2.前述共犯劉旺聲於偵查中向檢察官所為之陳述，並無顯有
      不可信之情況，則依刑事訴訟法第159條之1第2項規定，
      得為證據。
    3.又共犯劉旺聲於原審審理時否認其自己前述在檢察官訊問
      時之陳述（見見原審卷143、144頁），惟劉旺聲於原審亦
      同列為幫助販賣未遂之被告，其於原審審理時之供述，乃
      屬迴護被告丙○○並兼為自己脫罪之詞，並無足採，應以
      其於檢察官訊問時之供述為可採。
二、對於被告及其辯護人辯解本院之判斷
（一）被告及其選任辯護人辯解要旨
    1.被告丙○○辯稱：本件係警方佯裝買主欲向綽號「阿龍」
      者購買安非他命，綽號「阿龍」被誘販賣安非他命並不構
      成犯罪，伊僅居中聯絡，亦不構成共同或幫助販賣毒品罪
      云云；其選任辯護人辯稱：本件為陷害教唆，故扣案之安
      非他命應無證據能力云云。
    2.被告甲○○辯稱：伊不知所開箱型車上載有安非他命云云
      ；其指定辯護人辯稱：被告甲○○係因警方辦案需要而找
      到被告甲○○，本件係陷害教唆云云。
（二）不採之理由
    1.查所謂「陷害教唆」足以阻斷犯罪之成立，係以行為人原
      無犯罪之意，全因教唆人之教唆始萌犯意而行為者，始足
      當之，若上訴人原本即有犯罪之意，僅因教唆人之教唆而
      彰顯其犯行，自無何陷害可言，不得援引陷害教唆之名義
      ，充作其免責之藉口（最高法院94年度台上字第6174號判
      決參照）；次按刑事偵查技術上所謂之「釣魚」者，係指
      對於原已犯罪或具有犯罪故意之人，以設計引誘之方式，
      使其暴露犯罪事證，而加以逮捕或偵辦者而言。而所謂「
      陷害教唆」者，則指行為人原不具犯罪之故意，純因司法
      警察之設計教唆，始萌生犯意，進而實施犯罪構成要件之
      行為者而言。前者（即「釣魚」），純屬偵查犯罪技巧之
      範疇，並未違反憲法對於基本人權之保障，且於公共利益
      之維護有其必要性存在，故依「釣魚」方式所蒐集之證據
      資料，原則上非無證據能力，最高法院94年度台上字第
      5479號、6059號裁判要旨可參。查本案固先由警查獲甲○
      ○，由其供出安非他命來源後，經警方喬裝成買主透過甲
      ○○向劉旺聲佯稱欲購買安非他命，再透過劉旺聲與丙○
      ○聯絡，確知丙○○有安非他命來源，以誘捕偵查之方式
      而查獲被告等人，但據被告劉旺聲亦供稱：「四、五個月
      前，丙○○就跟我連絡，說他有安非他命，看有無買主，
      後來甲○○有跟我說有人要買」等語（見偵查卷17頁背面
      、18頁），及被告丙○○供稱：「（六月八日當天為何可
      以馬上找到阿龍﹖）…因為在幾個月前，我在他家泡茶，
      他跟我說他有安非他命可以賣」等語（見原審卷187頁）
      ，並參諸本件扣案之毒品安非他命重達26公斤多，價格又
      高達八百萬元，數量甚多，顯然逾供渠等自行施用所需，
      足見「阿龍」者於持有前開毒品之初，即有販賣之意圖，
      而被告丙○○、劉旺聲亦早於本件警方佯裝買毒之前即分
      別有與綽號「阿龍」者共同販毒、幫助綽號「阿龍」者販
      毒之犯意，並非因警方之引誘始生販賣毒品之犯意自明，
      足見本件警方以「釣魚」方式誘捕偵查，顯非陷害教唆，
      揆諸前揭說明，扣案之安非他命應有證據能力，併此敘明
      。
    2.本件被告甲○○係負責聯絡佯裝買主之警方，並於被告丙
      ○○與警方交易時在場，則其於警方依被告丙○○之要求
      提供前開箱型車載運毒品時，焉有不知其所駕駛之箱型車
      裝有毒品，其所辯顯係避重就輕之詞，殊無可採。又查本
      件警方係以佯裝買方，以利誘方式要被告甲○○協助尋找
      毒品賣家而欲釣出販毒者，被告丙○○、劉旺聲與綽號「
      阿龍」並非因警方之教唆而萌販毒之犯意已如前述，而本
      件被告甲○○雖基於幫助販賣之犯意，竟進而參與販賣毒
      品構成要件中一部分之行為，即進而與丙○○共同前往載
      運交付毒品，已超出警方要其尋找毒品賣家之範圍，尚與
      陷害教唆有間。
    3.綜上所述，本件事證明確，被告丙○○、甲○○共同販賣
      第二級毒品未遂之犯行均堪以認定，應予依法論科。
三、論罪科刑的理由
（一）
    1.按行為後法律有變更者，適用行為時之法律。但行為後之
      法律有利於行為人者，適用最有利行為人之法律，刑法第
      2條第1項定有明文。本件被告丙○○、甲○○三人於89年
      行為後，毒品危害防制條例業於92年7月9日修正公布全文
      36條；並自公布後六個月即93年1月9日施行，修正前之舊
      法第4條第2項規定：「製造、運輸、販賣第二級毒品者，
      處無期徒刑或七年以上有期徒刑，得併科新臺幣七百萬元
      以下罰金。」，與修正後毒品危害防制條例第4條第2項之
      規定，法定刑度相同，新法既已修正公布全文36條，即屬
      法律有變更，新法既非較有利於行為人，此部分自應適用
      行為時之法律。
    2.被告行為後，刑法關於未遂減輕之規定，業於94年2月2日
      修正公布刪除，並於95年7月1日施行，修正前刑法第26條
      前段規定：未遂犯之處罰，得按既遂犯之行減輕之。修正
      後刑法第25條第2項規定：未遂犯之處罰，以有特別規定
      者為限，並得按既遂犯之行減輕之。經比較，新法既非較
      有利於行為人，此部分亦應適用行為時之法律。
    3.被告行為後，刑法關於累犯之規定，業於94年2月2日修正
      公布，95年7月1日施行。被告於5年內再故意犯本件罪行
      ，不論依舊法第47條規定，抑新法第47條第1項規定，均
      構成累犯，並無有利或不利之情形，應逕依修正前刑法第
      47條規定，就本件犯行論以累犯。
（二）
    1.核被告丙○○、甲○○二人所為，均係犯87年5月20日修
      正公布之毒品危害防制條例第4條第5項、第2項之販賣第
      二級毒品未遂罪。被告甲○○雖基於幫助他人販賣安非他
      命之犯意，惟其已參與與佯裝買主之警方約定買賣之價金
      ，嗣並偕同被告丙○○參與賣方交付買賣標物即載送交付
      毒品，即已參與販賣毒品犯罪構成要件之一部行為，應成
      立共同正犯。被告丙○○、甲○○與綽號阿龍者，有犯意
      聯絡及行為分擔，均為共同正犯。被告二人持有毒品安非
      他命之低度行為，應為販賣未遂之高度行為所吸收，不另
      論罪。被告丙○○、甲○○有共同販賣毒品之意圖並著手
      販賣，惟因佯裝買主之警方自始無購買毒品之要約意思，
      該販賣毒品行為為未遂犯，應依修正前刑法第26條前段規
      定，按既遂犯之刑減輕之。
    2.毒品危害防制條例所稱之運輸，係指單純運輸並無他項目
      的者而言，若以販賣之目的而從事搬運之行為，仍應分別
      情形，成立意圖販賣而持有或販賣之罪（罪高法院96年台
      上字934、1641號判決參照）。本件被告二人以販賣之目
      的，前往開車載運毒品欲交付於買方，其載運之行為即為
      賣毒品一方實現其交付買賣標物即毒品於買方之行為的一
      部分，被告二人並無運輸之故意，從而被告二人之行為，
      與毒品危害防制條例第4條第2項運輸第二級毒品罪之構成
      要件並不該當，均不成立該罪，併此敘明。
    3.被告丙○○於86年間因違反槍砲彈藥刀械管制條例案件，
      經台灣高雄地方法院判處有期徒刑1年4月確定，於87年11
      月25日執行完畢，有台灣高等法院被告全國前案紀錄表及
      台灣台南地方法院檢察署刑案資料查註紀錄表在卷可稽，
      其於五年內故意再犯本件有期徒刑以上之罪，為累犯，除
      法定本刑為無期徒刑部分不得加重外，應依修正前刑法第
      47條之規定加重其刑，並依刑法第71條先規定加後減之。
    4.爰審酌本件毒品數量非少及被告二人之犯罪動機、目的、
      手段、犯後猶狡飾否認，未見悔意等一切情狀，分別對被
      告丙○○、甲○○量處如主文第二項、第三項所示之刑，
      以資懲儆。扣案之安非他命27包（驗餘淨重二六九四四點
      二九公克），係查獲之毒品，不問屬於犯人與否，爰依87
      年5月20日修正公布之毒品危害防制條例第18條第1項前段
      宣告沒收銷燬之。至扣案安非他命之外包裝27個，有防止
      安非他命裸露、逸出及潮濕之功用，並便於攜帶及扣案之
      MOTOROLA3688X（序號：000000000000000，門號00000000
      00號）、MOTOROLA LF2000（序號：000000000000，門號
      0000000000號）、SAGEM DC715（序號：00000000000，門
      號：0000000000號）行動電話三支，分別持以為被告丙○
      ○、共犯劉旺聲、被告甲○○持以作為聯絡本件安非他命
      買賣之用，為供渠等犯本件毒品危害防制條例之罪所用之
      物，均應依87年5月20日修正公布之毒品危害防制條例第
      19條第1項之規定宣告沒收。
四、撤銷原判決之理由
（一）被告丙○○、甲○○係本於販賣之目的，參與販賣交付即
      搬運毒品給買方之販賣構成要件行為，與運輸毒品罪之構
      成要件不符。原判決誤認被告二人另犯運輸第二級毒品罪
      ，依刑法第55條之規定，從一重之共同運輸第二級毒品罪
      處斷，且認被告甲○○成立販賣毒品之幫助犯，均有未洽
      。
（二）本件扣案之門號各為0000000000、0000000000、00000000
      00號行動電話三支，均係供本件被告二人及共犯劉旺聲三
      人販賣毒品犯罪所用之物，原審未併予宣告沒收，亦有未
      洽。
（三）扣案安非他命之外包裝27個，有防止安非他命裸露、逸出
      及潮濕之功用，並便於攜帶，係供本件犯罪所用之物，原
      審未予分別沒收，仍有未洽。
五、適用法律
（一）程序法方面：刑事訴訟法第369條第1項前段、第364條、
      第299條第1項前段。
（二）實體法方面：87年5月20日修正公布之毒品危害防制條例
      第4條第5項、第2項、第18條第1項前段、第19條第1項，
      刑法第11條、第2條第1項前段、修正前刑法第28條、第26
      條前段、第47條。
本案經檢察官吳忠賢到庭執行職務。
中　　華　　民　　國　　96　　年　　7 　　月　　4 　　日
                  刑事第三庭    審判長法　官  陳義仲
                                      法　官  宋明蒼
                                      法　官  蔡勝雄
以上正本證明與原本無異。
如不服本判決，應於收受本判決後十日內向本院提出上訴書狀。
其未敘述上訴理由者並得於提起上訴後十日內向本院補提理由書
狀（均須按他造當事人之人數附繕本）「切勿逕送上級法院」。
　　　　　　　　　　　　　　　　　　　書記官  汪姿秀
中　　華　　民　　國　　96　　年　　7 　　月　　5 　　日
本判決論罪科刑法條：
87年5月20日修正之毒品危害防制條例第4條第2、5項：
製造、運輸、販賣第二級毒品者，處無期徒刑或 7 年以上有期徒
刑，得併科新臺幣 7 百萬元以下罰金。
前四項之未遂犯罰之。
87年5月20日修正之毒品危害防制條例第18條第1項前段：
查獲之毒品及專供製造或施用毒品之器具，不問屬於犯人與否，
均沒收銷燬之。
87年5月20日修正之毒品危害防制條例第19條第1項：
犯第4條至第9條、第12條、第13條或第14條第1項、第2項之罪者
，其供犯罪所用或因犯罪所得之財物，均沒收之，如全部或一部
不能沒收時，追徵其價額或以其財產抵償之。
